【裁判字號】    89,易,4224
【裁判日期】    891026
【裁判案由】    竊盜
【裁判全文】
臺灣高雄地方法院刑事判決                        八十九年度易字第四二二四號
    公  訴  人  臺灣高雄地方法院檢察署檢察官
    被      告  甲○○
右列被告因竊盜案件，經檢察官提起公訴（八十九年度偵字第一八０八五號），本院
判決如左：
    主  文
甲○○意圖為自己不法之所有，而侵占離本人所持有之物，處罰金仟元，如易服勞
役，以佰元折算壹日。
    事  實
一、甲○○於八十九年八月初某日，行經高雄縣鳳山市○○路時，發現方騰祥所有（
    以其母乙○○名義登記），於八十九年七月二十七日八時許，在高雄縣鳳山市○
    ○路一七二號前被不詳姓名年籍之人所竊取後棄置於上開路旁草叢中之車牌號碼
    ＯＡＮ─九二０號機車，因見該車鑰匙未取下，遂萌生貪念，意圖為自己不法之
    所有，趁四下無人之際，將該車推走侵占入己（當時油箱已無汽油），加油後供
    己代步使用。嗣於八十九年八月十日十九時四十分許，甲○○騎乘該車至高雄市
    苓雅區○○○路三七四號新高保齡球地下室時，遇警臨檢查獲。
二、案經高雄市政府警察局移送臺灣高雄地方法院檢察署檢察官偵查起訴。
    理  由
一、訊據被告甲○○對於前揭時、地，發現上開機車倒臥於草叢中，鑰匙未取下，遂
    將該車推走加油後供己使用等事實，業據其於本院審理時坦承不諱（見本院八十
    九年十月十二日），而前揭機車，係被害人方騰祥於八十九年七月二十七日八時
    許，在高雄縣鳳山市○○路一七二號失竊一情，復據被害人於警訊中陳明在卷，
    並有被害人報案之車輛竊盜資料個別查詢報表一紙附於警訊卷可參，由被害人失
    竊機車之時間、地點，與被告發現該機車之時間、地點均不同，可知被告應非係
    於被害人失竊地點行竊之人，應可認定。又參之被害人所陳，被害人失竊時有將
    機車上鎖，然被告發現被害人失竊之機車時，車上留有鑰匙一情亦不相符，另由
    被告發現該車時係倒臥在路旁草叢中、油箱內已無汽油、路旁除該車外並無停放
    其他車輛等外觀情況以觀，被告發現該車時，該車應已被不明之行竊者棄置於該
    處之事實，應亦堪以肯認，故被告所發現之被害人失竊機車，就被害人而言，應
    係屬離被害人本人持有之物，被告將該機車推走加油後留置身邊使用，有其有不
    法所有之意圖甚明。此外，復有贓物認領保管收據、車輛失竊尋獲證明單各一紙
    附卷足參，事證明確，被告侵占離本人所持有之物犯行，洵堪認定。
二、核被告所為，係犯刑法第三百三十七條之侵占離本人所持有之物罪。公訴意旨雖
    認被告係犯刑法第三百二十條第一項之竊盜罪，然查上開機車係被害人方騰祥於
    八十九年七月二十七日八時許，在高雄縣鳳山市○○路一七二號失竊（有上鎖）
    ，而被告係於八十九年八月初某日，行經高雄縣鳳山市○○路時，於路旁草叢中
    發現該車，被害人失竊之時間、地點，與被告發現之時間、地點均不同，且與被
    害人發現當時之外觀現狀（未上鎖、無汽油）不符等情可知，顯係經不明人士竊
    取後棄置該處，而為脫離本人持有之物者無疑，已於前段敘明（按公訴人起訴書
    犯罪事實欄內亦有該機車係遭人「棄置在旁」一詞之記載），是以，被告加以侵
    占入己，所為尚非竊盜罪可比，惟按我國刑事訴訟之審判，採彈劾主義，犯罪事
    實須經起訴，始得予以審判，但因起訴之方式不採起訴狀一本主義及訴因主義，
    而採書面及卷證併送主義，起訴書須記載犯罪事實、證據並所犯法條，使法院以
    犯罪事實為審判之對象；審判之認定事實適用法律，不採人民陪審及當事人進行
    主義，而採法官職權進行主義，故刑事訴訟法第三百條規定有罪之判決得就起訴
    之犯罪事實變更檢察官所引應適用之法條，以期訴訟之便捷，但為兼顧被告之防
    禦權以求程序之公平，並符合彈劾主義不告不理之意旨，自須於公訴事實之同一
    性範圍內，始得自由認事用法。由於犯罪實乃侵害法益之行為，犯罪事實自屬侵
    害性之社會事實，亦即刑法加以定型化之構成要件事實，故此所謂「同一性」，
    應以侵害性行為之內容是否雷同，犯罪構成要件是否具有共通性 (即共同概念)
    為準，若二罪罪名之構成要件具有相當程度之合而無罪質之差異時，即可謂具
    有同一性。而「侵占離本人所持有之物罪」之行為人，對該物並未先具有委任管
    理等持有之關係，此與「竊盜罪」相同，且所謂「侵占」與「竊盜」者，俱以不
    法手段占有領得財物，其客觀構成要件之主要事實亦雷同，二罪復同以為「意圖
    為自己或第三人不法之所有」為主觀要件，且同以他人之財物為客體，同為侵害
    財產法益之犯罪，罪質尚無差異，應認為具有同一性（有最高法院八十六年台上
    字第一八七號判決可資參考），是本件檢察官認被告係犯刑法第三百二十條第一
    項之竊盜罪，容有誤會（按公訴人起訴書犯罪事實欄內有該機車係遭人「棄置在
    旁」一詞之記載，惟以竊盜罪起訴），故本院審理結果，既認應論以侵占離本人
    所持有之物罪為宜，從而本院自應將起訴書所引刑法第三百二十條第一項竊盜罪
    法條，變更為同法第三百三十七條，論以侵占離本人持有之物罪，附此敘明。爰
    審酌被告前於有違反槍砲彈藥刀械管制條例、麻醉藥品管理條例、竊盜等犯罪前
    科，素行不佳，有台灣高雄地方法院檢察署刑案資料查註紀錄表在卷足稽，見他
    人之機車遭人棄置路旁，即起貪念予以侵占，品性顯屬不良，惟念其嗣後犯後坦
    承，態度尚佳等一切情狀，量處如主文所示之刑，並諭知易服勞役之折算標準，
    以示懲儆。
據上論斷，應依刑事訴訟法第二百九十九條第一項前段、第三百條，刑法第三百三十
七條、第四十二條第二項，罰金罰鍰提高標準條例第一條前段、第二條，判決如主文
。
中      華      民      國    八十九    年      十      月    二十六    日
                                臺灣高雄地方法院刑事庭
                                    法  官  陳淑卿
右正本證明與原本無異。
如不服本判決，應於判決送達後十日內，向本院提出上訴狀。
                                 書記官  陳朝宗
中      華      民      國    八十九    年      十      月    二十六    日
附錄本判決論罪之法條全文：
刑法第三百三十七條
  意圖為自己或第三人不法之所有，而侵占遺失物、漂流物或其他離本人所持有之物
  者，處五百元以罰金。


司法院資訊處製作；財團法人民間司法改革基金會備份。
